臺灣高雄地方法院刑事判決　　　　　　　　　　　九十三年度交簡上字第二０二號
　　上　訴　人　臺灣高雄地方法院檢察署檢察官
　　被　　　告　丙○○
右列上訴人因被告過失傷害案件，不服本院高雄簡易庭中華民國九十三年八月三十日
九十三年度交簡字第一三二三號第一審簡易判決（聲請簡易判決處刑案號：臺灣高雄
地方法院檢察署九十三年度偵字第四五三一號），提起上訴，本院管轄之第二審合議
庭判決如左：
    主  文
上訴駁回。
    事  實
一、丙○○領有適當之駕駛執照，於民國（下同）九十二年十月二十五日上午九時許
    ，駕駛車號ＹＶ─七五九０號自小客車，沿高雄市○○區○○街（起訴書誤載為
    黃海街）由東向西方向行駛，駛至其位於南海街三十號住處騎樓前，向東方、東
    北方以逆時針方向，往後倒車欲停放車輛於自家門前車庫，於起步向前調整適當
    之倒車角度時，本應注意汽車行駛時，駕駛人應注意起步前應顯示方向燈，注意
    前後左右有無障礙或車輛行人，並應讓行進中之車輛行人優先通行，而當時天候
    晴朗、日間光線充足、路面乾燥、無障礙物、視距良好，亦無其他不能注意之情
    事，丙○○竟疏未顯示方向燈，亦未注意前後左右有無車輛，讓行進中之車輛優
    先通行，適甲○○騎乘車牌號碼ＢＥＥ─八五九號重型機車，沿同街道由西向東
    方向行經該地，丙○○之右側車頭保險桿即撞及甲○○所騎機車之左側車身，致
    甲○○跌撞至丙○○左前方其他車輛而人車倒地，受有左脛骨粉碎性骨折、左內
    外踝骨骨折、左肱骨骨折、左膝裂傷及右膝擦挫傷等傷害。丙○○於肇事後，立
    即打電話報警處理，並於高雄市政府警察局警員前往處理尚未知悉其為駕駛人之
    前時，主動坦承肇事而接受調查裁判。
二、案經甲○○訴由臺灣高雄地方法院檢察署檢察官偵查後，聲請簡易判決處刑。
　　理  由
一、按除顯有不可信之情況外，公務員於職務上製作，或從事業務之人於業務上製作
    之紀錄文書、證明文書，得為證據；又被告以外之人於審判外之陳述，雖不符合
    刑事訴訟法第一百五十九條之一至之四規定，然經當事人於審判程序同意作為證
    據者，法院審酌該言詞陳述或書面陳述作成之情況，認為適當者，亦得為證據，
    同法第一百五十九條之四第一、二款、第一百五十九條之五第一項均定有明文。
    經查：本件道路交通事故現場案發情形，業經現場處理之高雄市政府警察局交通
    警察大隊警員製作道路交通事故現場圖、交通事故談話紀錄表、現場照片五幀，
    而告訴人甲○○受有前揭傷勢，亦據其提出原祿骨科醫院診斷證明書乙紙為證，
    被告對該紀錄內容或診斷內容表示並無意見，而無顯不可信之情況；又告訴人甲○○於警詢中之指述，雖屬審判外之陳述，然被告對該項證據之證據能力並未爭
    執，本院審酌該項書面陳述作成之情況，亦無不當之處，揆諸首揭規定，應認均
    有證據能力，而堪採為論罪科刑依據，合先敘明。
二、訊據被告丙○○對於右揭犯罪事實，於本院審理時均坦承不諱，核與告訴人甲○○於警詢中指訴：「（你的車輛何部位遭撞擊損壞？你車輛肇事後停於何處？）
    我車子側面遭被告的車子撞壞，我車子被撞到對面車子輪下。（被告當時行駛方
    向為何？）被告在高雄市○○街三十號前，她從我左邊撞到我）」等語相符，並
    有到場處理警員謝其昌製作之道路交通事故現場圖暨調查報告表、高雄市政府警
    察局交通大隊交通事故談話紀錄表、現場照片及車損照片五幀在卷可稽。而告訴
    人因上開車禍受有左脛骨粉碎性骨折、左內外踝骨骨折、左肱骨骨折、左膝裂傷
    及右膝挫傷等傷害，亦有原祿骨科醫院診斷證明書乙紙在卷可稽，故被告之自白
    乃與事實相符，堪信為真。
三、按車輛起步前應顯示方向燈，注意前後左右有無障礙或車輛行人，並應讓行進中
    之車輛行人優先通行，道路交通安全規則第八十九條第一項第六款定有明文。被
    告自承領有適當之駕駛執照，其對上開規定，自不得諉為不知，且案發當時天候
    晴朗、日間照明充足、路面乾燥、無障礙物、視距良好，亦無其他不能注意之情
    形，有前揭現場照片在卷可稽，此外亦無其他不能注意之情形，被告竟疏未注意
    及此，於倒車入庫且欲向前調整適當之停車角度時，向前起步未顯示方向燈，亦
    未注意左右有無車輛行人，讓行進中之車輛優先通行，其右車頭因而擦撞行駛經
    過該處之告訴人，而致告訴人受有前揭傷害，顯然有過失，且與告訴人之受傷結
    果具有相當之因果關係。另本件經送高雄市政府交通局車輛行車事故鑑定委員會
    及覆議委員會鑑定，結果均同此認定，有高雄市政府交通局車輛行車事故鑑定委
    員會九十二年十二月十八日高市車鑑字第九二０００六五０七號函所附高市鑑字
    第九二一一０七五號鑑定意見書，及高雄市政府九十三年四月三十日高市府交三
    字第０九三００二四三二六號函在卷可參，故被告過失致告訴人受傷之犯行，堪
    予認定。
四、被告雖辯稱告訴人當時騎車速度很快、蛇行，且告訴人係中度智障，未考領有駕
    照，其法定代理人竟仍能允其騎車，均與有過失等語，並以證人即其三樓鄰居乙○○之證詞為證，然查：證人乙○○並未目睹案發情形，其乃聽聞另不知名之路
    人聲稱告訴人當時騎車很快且蛇行等情，業據乙○○於本院坦承明確，則就告訴
    人當時是否騎車很快乙節，顯然係證人乙○○聽聞他人轉述之傳聞證據，依刑事
    訴訟法第一百五十九條規定，自不得作為證據。況且，因告訴人遭被告撞擊後，
    告訴人乃彈撞至其右前方車輛，且機車傾倒在地，此為被告所不爭執，如依被告
    所稱當時告訴人騎車速度很快等語，則撞擊力加上行車速度，告訴人機車傾倒滑
    落地上時，依理應會發生巨大聲響才是，然僅居在三樓，且當時正要出門上班之
    證人乙○○卻證稱：伊並未聽到任何撞擊聲等語（本院審判筆錄頁六），故難以
    推斷告訴人騎車之速度很快。又所謂相當因果關係，係指依經驗法則，綜合行為
    當時所存在之一切事實，為客觀之事後審查，認為在一般情形下，有此環境，有
    此行為之同一條件，均可發生同一之結果者，方認該條件即為發生結果之相當條
    件，反之若在一般情形下，有此同一條件存在，而依客觀之審查，認為未必皆發
    生此結果者，則該條件與結果並不相當，不過為偶然之事實而已，其行為與結果
    間即無相當因果關係。本件告訴人雖係中度智障，且未考領有駕駛執照，然因其
    仍能自主騎車，足證應有駕駛機車之技術，則其無照騎車，既非必然會發生車禍
    肇事之結果，自亦難認其騎乘機車有必然發生車禍之相當因果關係（最高法院八
    十五年度台上字第七九七號裁判意旨參照），從而，告訴人無照騎車難認與有過
    失，告訴人之法定代理人允告訴人騎車，亦難謂有何過失可言。綜上，被告所辯
    均不足採，其犯行事證明確，應依法論科。
五、核被告所為，係犯刑法第二百八十四條第一項前段之過失傷害罪。
六、原審依刑法第二百八十四條第一項前段規定，論處被告罪刑，並以被告於上開犯
    行未經任何有偵查犯罪職權之公務員知悉前，主動向警方報案，並向到場處理之
    警員自首犯罪而接受裁判，業據被告及告訴人於警詢及原審訊問時供述明確，應
    依刑法第六十二條前段之規定，減輕其刑，並審酌被告駕駛汽車未注意起步前應
    顯示方向燈，注意前後左右有無障礙或車輛行人，並應讓行進中之車輛行人優先
    通行，致告訴人受有前揭傷害，所受之身心痛苦非微，且被告於犯罪後迄今已逾
    半年，仍未與被害人達成和解，賠償被害人之損害等一切情狀，因而適用刑事訴
    訟法第四百四十九條第一項前段、第三項、第四百五十四條第二項，刑法第二百
    八十四條第一項前段、第六十二條前段、第四十一條第一項前段，罰金罰鍰提高
    標準條例第一條前段、第二條，逕以簡易判決判處被告拘役五十日，如易科罰金
    ，以銀元三百元折算一日，本院認原判決認事用法，均無違誤，量刑亦屬允當。
    上訴人即公訴人循告訴人之請求，以原審判決量刑過輕等語為由，提起上訴，指
    摘原判決不當，為無理由，應予駁回。
據上論斷，應依刑事訴訟法第四百五十五條之一第一項、第三項、第三百六十八條，
判決如主文。
本案經檢察官丁○○到庭執行職務。
中　　　華　　　民　　　國　　九十三　　年　　 十二 　　月　　 二十 　　日
                                    臺灣高雄地方法院交通法庭
                                      　審判長法　官  孫啟強
                                              法  官  卓立婷
                                              法  官  蔡川富
右正本證明與原本無異。
不得上訴。
                                              書記官　邱秋珍
中　　　華　　　民　　　國　　九十三　　年　　 十二 　　月　　 二十 　　日
中華民國刑法第二百八十四條
因過失傷害人者，處六月以下有期徒刑、拘役或五百元以下罰金，致重傷者，處一年
以下有期徒刑、拘役或五百元以下罰金。
從事業務之人，因業務上之過失傷害人者，處一年以下有期徒刑、拘役或一千元以下
罰金，致重傷者，處三年以下有期徒刑、拘役或二千元以下罰金。
